臺灣高等法院臺南分院刑事判決　　　　　　九十一年度上易字第二九八號　　Ｇ
　　　上　訴　人　臺灣臺南地方法院檢察署檢察官
　　　被　　　告　乙　○　○
右上訴人因被告違反家庭暴力防治法案件，不服臺灣臺南地方法院九十年度易字第二
一一六號中華民國九十年十二月二十八日第一審判決（起訴案號：臺灣臺南地方法院
檢察署九十年度偵字第一四七八號），提起上訴，本院判決如左：
      主      文
上訴駁回。
      理      由
一、本件公訴意旨略以：被告乙○○係被害人甲○○（原名張秀蘭）之前配偶，（二
    人於民國八十九年十月二十七日離婚），具有家庭暴力防治法第三條第一款所定
    之家庭成員關係。被告乙○○曾於八十九年十月二十三日經臺灣臺南地方法院以
    八十九年度家護字第三○七號民事通常保護令裁定令其不得對被害人實施身體或
    精神上不法侵害或騷擾之行為，詎被告乙○○竟仍於九十年八月三十日二十二時
    五十分許，酗酒後返回台南縣東山鄉東原村二三號住處，對被害人辱罵「幹你娘
    」等語並摔擲桌椅，以騷擾被害人，而違反臺灣臺南地方法院所為之前開裁定，
    因認被告涉犯家庭暴力防治法第五十條第二款之違反保護令罪嫌云云。
二、公訴人認被告涉有家庭暴力防治法之違反保護令罪嫌，無非以被告坦承喝酒、被
    害人甲○○於警訊中指述：「乙○○於九十年八月三十日二十二時五十分返家後
    ，進門就對我破口大罵三字經後，即摔桌摔椅，且滿口三字經，．．．」等語，
    並經台南縣警察局白河分局東原派出所員警到場處理屬實，為其主要論據。訊據
    被告堅決否認有何違反保護令之犯行，辯稱：台南縣東山鄉東原村是伊與三個孩
    子的住處，被害人不住該處，只是會偶爾返家探望小孩，當天伊確實已喝醉酒，
    並與伊友陳哲芳發脾氣，不知道被害人當日有返家，並非對被害人辱罵三字經，
    且本案係伊自行報警，絕無故意違反保護令之犯行等語。
三、按刑法上故意犯之成立，除需行為人之行為於客觀上符合構成要件該當性外，尚
    須行為人主觀上有犯罪之意思。故家庭暴力防治法第五十條之違反保護令罪之成
    立，除行為人有違反法院依家庭暴力防治法第十三條、第十五條所為之裁定之客
    觀事態外，尚須行為人知悉其有違反保護令之行為，且主觀上出於違反保護令之
    意思而為之者，始足當之。次按刑事訴訟上證明之資料，無論其為直接或間接證
    據，均須達於通常一般之人均不致有所懷疑，而得確信其為真實之程度，始得據
    為有罪之認定，若其關於被告是否犯罪之證明未能達此程度，而有合理懷疑之存
    在（最高法院七十六年台上字第四九八六號判例意旨照），致使無從形成有罪之
    確信，根據「罪證有疑，利於被告」之證據法則，即不得遽為不利被告之認定。
    經查：
    （一）被告在上揭時地於酒後返家時，摔擲桌椅並辱罵「三字經」之事實，固據
          被害人甲○○指述明確，核與到場處理之員警蔡榮洲於原審調查時證述之
          情節相符，復有酒精濃度測試值一紙在卷可資佐證。惟依被害人之指述、
          到場員警之證述及卷附證物所示，僅足以證明被告確有於酒後摔擲桌椅、
          辱罵「三字經」之客觀事態，然被告主觀上是否出於違反民事通常保護令
          之意思為之，亦即具有犯罪之故意，尚難遽斷，仍應視其他情況證據是否
          能達於通常一般之人均不致有所懷疑，而得確信其為真實之程度而定。
    （二）被告與被害人甲○○已於八十九年十月二十七日離婚，離婚後二造所生小
          孩由被告撫養，被害人甲○○雖未與被告同住，惟有時亦會返家探望小孩
          並同住，此業據被告與被害人陳明在卷，而於九十年八月三十日案發當日
          ，被害人甲○○係於晚間二十時許返回被告住處探望小孩，被害人返回被
          告住處時，被告並不在家中，被告係於當日晚間二十一時許始返家，而被
          害人甲○○當時與小孩在房間內，被告回家後，就一直辱罵「三字經」，
          並摔擲桌椅，當時被告並不知悉被害人甲○○回來，後來被害人甲○○聽
          到被告踢桌椅的聲音，即走出房門，被告仍不斷辱罵「三字經」，但伊並
          不知道被告是在辱罵何人等事實，業據被害人甲○○迭於警訊及原審及本
          院證述明確（詳九十年八月三十一日凌晨○時三十分警訊筆錄及原審卷第
          十四頁本院卷第二十一頁），又到場處理之員警蔡榮洲復到庭結證稱：「
          問：本案是否由你承辦，有無至現場處理？答：是由我承辦，當日我是負
          責在外巡邏，是派出所通知我，說案發地點有人喝酒鬧事，我趕至現場後
          ，被告坐在客廳裡，被害人與小孩都在房間內。因之前我知道被害人有聲
          請保護令，即請被害人至客廳並詢問情形如何，據被害人告訴我，被告返
          家後，即大吵大鬧，大罵三字經，並踢桌椅，當時告訴人表示未受毆打．
          ．．。」等語（詳原審卷第十五頁），參諸被害人、證人之證述，及被告
          於案發後與警員前往派出所測得之酒測值竟高達一．三七ＭＧ＼Ｌ，足見
          被告於案發當時，雖有辱罵「三字經」，並摔擲桌椅之行為，惟被告既於
          喝酒之初並不知悉被害人當日有返回其住處探望小孩，且被告返家時，被
          害人亦在房間中，被告於尚不知被害人在其住處之時即開始不斷辱罵「三
          字經」並摔擲桌椅，復自行打電話報警，且警員即證人蔡榮洲到達案發現
          場時被告亦係獨自坐在客廳吵鬧，被害人與小孩皆在房間當中，是綜合上
          情以觀，被告係與其友陳哲芳發脾氣，非針對被害人而為，尚難認有違反
          保護令之故意。
四、綜上所述，被告所辯並無犯罪之故意一節，尚堪採信。此外又查無其他任何積極
    之證據，足認被告有上述犯罪之故意，因此原審以不能證明被告犯罪而諭知無罪
    之判決，核無不合，檢察官上訴意旨，仍執前詞指摘原判決不當，並無可取，為
    無理由，應予駁回。
據上論斷，應依刑事訴訟法第三百六十八條，判決如主文。
本案經檢察官劉得鉦到庭執行職務。
中    華    民    國      九十一      年      四      月      四        日
                                  臺灣高等法院臺南分院刑事第六庭
                                      審判長法官  楊    明    章
                                            法官  高    明    發
                                            法官  戴    勝    利
右正本證明與原本無異。
不得上訴。
                                      法院書記官  吳    銘    添
中    華    民    國      九十一      年      四      月     八         日
